【裁判字號】    90,判,1181
【裁判日期】    900711
【裁判案由】    營利事業所得稅
【裁判全文】
最  高  行  政  法  院  判  決                    九十年度判字第一一八一號
    原      告  仲欣設計工程股份有限公司
    代  表  人  甲○○
    被      告  財政部臺北市國稅局
    代  表  人  張盛和
右當事人間因營利事業所得稅事件，原告不服行政院中華民國八十八年十一月二十四
日台八八訴字第四二九三三號再訴願決定，提起行政訴訟。本院判決如左：
    主  文
原告之訴駁回。
訴訟費用由原告負擔。
    事  實
緣原告民國八十二年度營利事業所得稅結算申報，列報營業收入淨額新台幣（下同）
一○、四七五、九三九元，營業成本三、二九四、五八六元，全年所得額為三、三五
八、九五五元。被告以原告申報之所得額已達該業所得額標準，乃按其申報額，經剔
除交際費及職工福利超限計五七、七二六元，核定原告八十二年度所得額為三、四一
六、六八一元。原告以因其會計人員疏失，誤將營業成本六、二一七、五八六元申報
為三、二九四、五八六元，曾於八十三年十二月三十一日向被告所屬中南稽徵所申請
更正；又其八十一年度營利事業所得稅結算申報亦曾發生相同錯誤，經被告復查決定
准按同業利潤標準核定所得額，本年度亦請依同業利潤標準核定所得額云云，申經復
查結果，未准變更。提起訴願、再訴願，遞遭決定駁回，遂提起行政訴訟。茲摘兩
造訴辯意旨如次：
原告起訴意旨略謂：一、本件營利事業所得稅結算申報時，係由原告公司新進會計人
員填報，該會計人員對於公司營業情形尚未進入狀況，故將營業成本計算錯誤為三、
二九四、五八六元整。本件經被告所屬中南稽徵所通知審查八十二年度營利事業所得
稅時，原告才發現錯誤，故立即於八十四年一月四日向中南稽徵所申請更正，其正確
營業成本應為六、二一七、五八六元整。惟因原告瀕臨業務低落，相關帳冊不慎遺失
，無法提供帳證查核，致中南稽徵所仍以原告原錯誤申報數認列，否准更正。二、原
告八十一年度亦曾發生相同之錯誤，被告八十四年七月二十二日（八四）財北國稅法
字第八四○三一九三四號復查決定認同原告之主張，撤銷原處分，准按同業利潤標準
淨利率百分之十八核定所得額。同是被告，為何前年度可以更正，本年度卻不可以更
正？三、所得稅法八十三條規定：「稽徵機關進行調查或復查時，納稅義務人應提示
有關各種證明所得額之帳簿、文據；其未為提示者，稽徵機關得依查得之資料或同業
利潤標準，核定其所得額。」同法施行細則第八十一條亦稱：「本法第八十三條所稱
之帳簿文據，其關係所得額之一部或關係課稅年度中某一期間之所得額，而納稅義務
人未能提示者，稽徵機關得就該部分依查得之資料或同業利潤標準核定其所得額」，
是原告「申報數」既非被告「查得之資料」，而原告因帳冊遺失，無法提供帳證供核
，依上開法旨，被告應依同業利潤核定，才合法律要件。況查，本行業同業利潤最高
為百分之十八，如依原告誤報之營業成本計算時，其營業利潤高達百分之三十二，已
超過財政部訂頒之標準，目前在台灣除了高科技產業外，試想那有一種行業能有如此
高之利潤。原告因營運不佳，營運成本高，職員流動率高，股東不堪虧損，故於八十
五年六月四日起即停止營業，在八十二年間本公司主辦會計時常更換，且交接時未能
將帳冊完整保存，不慎遺失，故被告通知審查時，而未能提供查核，故原告同意被告
依同業利潤標準最高稅率核定，已有處罰作用。四、本案爭議之處，在於被告不能因
原告帳冊遺失，無法提供查核，在查無實據又不能認同原告更正後所得額時，逕依錯
誤之所得額認列，如依錯誤之所得額計算，本案同業利潤高達百分之三十二，顯然高
出被告訂頒時同業利潤最高稅率百分之十八甚多。況且，所得稅法施行細則部分修正
條文第十三條載明：「未依法辦理結算申報，或依法設帳記載及保存憑證，或未能提
供證明所得額之帳簿文據者，稽徵機關得照同業一般收費及費用標準核定其所得額。
」故原告依法請求稽徵機關按照同業一般收費及費用標準核定其所得額，並無不當，
請判決撤銷原處分及一再訴願決定等語。
被告答辯意旨略謂：一、按「稽徵機關接到結算申報書後，應派員調查，核定其所得
額及應納稅額。前項調查，稽徵機關得視當地納稅義務人之多寡，採分業抽樣調查方
法，核定各該業所得額之標準。納稅義務人申報之所得額如在前項規定標準以上，即
以其原申報額為準，如不及前項規定標準者，應再個別調查核定之。」為行為時所得
稅法第八十條第一項、第二項及第三項所明定。原告主張因帳務人員疏失，誤將營業
成本六、二一七、五八六元申報為三、二九四、五八六元，曾於八十三年十二月三十
一日向被告中南稽徵所申請更正；又原告八十一年度亦曾發生相同之錯誤，被告八十
四年七月二十二日（八四）財北國稅法字第八四○三一九三四號復查決定撤銷原處分
，准按同業利潤標準淨利率百分之十八核定所得額，本件八十二年度亦應以同業利潤
標準核定所得額云云，經被告復查決定，以本件原查核日期為八十三年十一月二十八
日，原告申請更正日期為八十三年十二月三十一日，顯係事後申請更正，被告中南稽
徵所於收受上開申請書後，曾於八十四年一月九日以財北國稅中南審字第○○○一五
號函請原告提供相關帳冊供核，其並未提示。嗣復查階段，被告中南稽徵所復於八十
七年五月二十七日以財北國稅中南審字第八七○六一八三八號函請原告提示相關帳證
供核，惟原告迄未提示，所訴營業成本申報錯誤云云，無從審酌。從而原核定按其申
報數書面審查核定所得額，並無不合，所請改按同業利潤標準核定所得額，核不足採
，乃未准變更。原告以其八十五年六月結束營業後，相關帳冊不慎遺失，致無法提供
查核云云，訴經財政部、行政院訴願及再訴願決定，以原告迄未能提示相關帳證供核
，從而被告未准按同業利潤標準核定所得額，並無不合。至所舉八十一年度營利事業
所得稅結算申報案件經被告按同業利潤標準核定所得額，核屬另案問題，遂駁回其訴
願及再訴願，原告仍執前詞爭執，仍難認為有理由。二、至原告主張，依所得稅法施
行細則第十三條規定：「未依法辦理結算申報，或未依法設帳記載及保存憑證，或未
能提供證明所得額之帳簿文據者，稽徵機關得照同業一般收費及費用標準核定其所得
額。」請求稽徵機關按照同業一般收費及費用標準核定其所得額乙節，查所得稅法施
行細則第十三條係針對「執行業務者」未依法辦理結算申報，或未依法設帳，或未能
提供帳簿、文據，有關其所得額應如何計算作一統籌之規定。而本件係營利事業所得
稅，非執行業務者，自無適用之餘地，併予陳明。綜上所述，請判決駁回原告之訴等
語。
    理  由
按「稽徵機關接到結算申報書後，應派員調查，核定其所得額及應納稅額。」、「前
項調查，稽徵機關得視當地納稅義務人之多寡，採分業抽樣調查方法，核定各該業所
得額之標準。」、「納稅義務人申報之所得額，如在前項規定標準以上即以其原申報
額為準，如不及前項規定標準者，應再個別調查核定之。」為行為時所得稅法第八十
條第一項、第二項及第三項所規定。本件原告八十二年度營利事業所得稅結算申報，
列報營業收入淨額一○、四七五、九三九元，營業成本三、二九四、五八六元，全年
所得額為三、三五八、九五五元。被告以原告申報之所得額已達該業所得額標準，乃
按其申報額，經剔除交際費及職工福利超限計五七、七二六元，核定原告八十二年度
所得額為三、四一六、六八一元。原告主張其會計人員疏失以致帳務有誤，誤將營業
成本六、二一七、五八六元申報為三、二九四、五八六元，已於八十三年十二月三十
一日向被告所屬中南稽徵所申請更正；又其八十一年度營利事業所得稅結算申報亦發
生相同之錯誤，經被告復查決定准按同業利潤標準核定所得額，本年度亦請依同業利
潤標準核定所得額云云，申經被告復查決定，以本件原查核日期為八十三年十一月二
十八日，原告申請更正日期為八十四年一月四日（發文日為八十三年十二月三十一日
），顯係事後再申請更正。被告中南稽徵所收受上開申請書後，曾於八十四年一月九
日以財北國稅中南審字第○○○一五號函請原告提供相關帳冊供核，惟原告逾期未提
示，無法就其主張營業成本申報錯誤是否屬實審酌。嗣復查階段，被告中南稽徵所復
於八十七年五月二十七日以財北國稅中南審字第八七○六一八三八號函請原告提示相
關帳證供核，惟原告迄未提示，是本件營業成本仍維持原核定，乃未准變更。揆諸首
揭規定，經核並無違誤，一再訴願決定遞予維持，亦無不合。原告仍執前詞主張因其
新進會計人員填報，該會計人員對於公司營業情形尚未進入狀況，故將營業成本計算
錯誤，復因原告瀕臨業務低落，相關帳冊不慎遺失，無法提供帳證查核，本件依所得
稅法八十三條及同法施行細則第八十一條規定，應依同業利潤核定，才合法律要件云
云。因其係於八十二年度營利事業所得稅結算申報書核定後，始主張更正營業成本，
嗣經被告通知其提示相關帳冊憑證資料，惟迄未提示供核。原告申報之所得額，既已
達到該業所得額標準以上，是被告以其原申報額為準，而未依所得稅法第八十三條及
同法施行細則第八十一條規定按同業利潤標準核定其所得額，即無不合。原告另主張
依所得稅法施行細則第十三條規定，未依法辦理結算申報，或依法設帳記載及保存憑
證，或未能提供證明所得額之帳簿文據者，稽徵機關得照同業一般收費及費用標準核
定其所得額，故原告依法請求稽徵機關按照同業一般收費及費用標準核定其所得額，
並無不當云云，惟查所得稅法施行細則第十三條係針對「執行業務者」未依法辦理結
算申報，或未依法設帳，或未能提供帳簿、文據，有關其所得額應如何計算作一統籌
之規定。本件係營利事業所得稅，非執行業務者，自無適用該法條之餘地。至原告所
舉八十一年度營利事業所得稅結算申報案件，因發生相同之錯誤，經被告復查決定按
同業利潤標準核定所得額云云，核屬另案問題，原告迄未提示八十二年度所有帳冊憑
證資料，自無從審酌所訴營業成本計算錯誤是否屬實。綜上所述，原告所訴各節均無
可採，其起訴論旨並無理由，應予駁回。
據上論結，本件原告之訴為無理由，爰依行政訴訟法施行法第二條、行政訴訟法第九
十八條第三項前段，判決如主文。
中    華    民    國     九十        年      七      月      十一       日
                    最 高 行 政 法 院  第 五 庭
                                審 判 長 法  官      廖  政  雄
                                         法  官      趙  永  康
                                         法  官      林  清  祥
                                         法  官      鍾  耀  光
                                         法  官      姜  仁  脩
右  正  本  證  明  與  原  本  無  異
                                         法院書記官  蘇  金  全
中    華    民    國     九十        年      七      月      十一       日


司法院資訊處製作；財團法人民間司法改革基金會備份。
